【裁判字號】    98,金訴,2
【裁判日期】    980929
【裁判案由】    違反銀行法
【裁判全文】
臺灣苗栗地方法院刑事判決               98年度金訴字第2號
公  訴  人  臺灣苗栗地方法院檢察署檢察官
被      告  甲○○
                      號7樓之.
被      告  乙○○
                      號7樓之.
共      同
選任辯護人  李岳明律師
上列被告因違反銀行法案件，經檢察官提起公訴（97年度偵字第
2517號、98年度偵字第56號），本院判決如下：
    主  文
本件管轄錯誤，移送於臺灣臺北地方法院。
    理  由
一、公訴意旨略以：被告甲○○與被告乙○○（為取得我國居留
    權之大陸地區人民）係同居男、女友關係，2 人均為自然人
    而未依法申請經營銀行業務機構。渠等明知非銀行不得經營
    辦理國內外匯兌業務，竟與年籍不詳之大陸地區居民即被告
    乙○○胞弟薛攀龍等，基於犯意之聯絡，未經中央主管機關
    許可經營銀行，自民國95年4 、5 月間起至97年4 月底止，
    接受大陸地區人民及與中國人民有交易需求之我國國民等不
    特定人之委託，利用被告甲○○、被告乙○○等在我國如附
    表所示之金融機構開設帳戶從事地下通匯業務，其方式係由
    薛攀龍以不詳方式收取大陸地區通用貨幣即人民幣，扣除手
    續費用後結算為新臺幣，由被告甲○○、被告乙○○等人以
    如附表所示之金融機構帳戶，匯兌新臺幣予委託人與指定之
    人；或依有交付人民幣需求之我國人民指示，將不特定人匯
    入附表所示金融帳戶內之新臺幣，扣除手續費後換算為人民
    幣，再由薛攀龍以不詳方式，交付經結算之人民幣予指定之
    人，而從事國內外匯兌業務。其中有供我國人民曾順勝、林
    吳秀春、劉家振、取得居留權大陸人士翁金珠等人，直接將
    新臺幣款項匯入如附表所示之帳戶，再由被告甲○○、被告
    乙○○等以電話等不詳方式，通知薛攀龍，使之扣除手續費
    後換算為人民幣款項，依指示匯款至指定帳戶，或將人民幣
    親自交付客戶指定之收款人，匯出資金款項予中國大陸之不
    特定人；另有中國大陸人民或居留中國之我國人民，以不詳
    方式將人民幣交付薛攀龍後，由薛攀龍、被告甲○○、被告
    乙○○等以相同手法，將扣除手續費後之人民幣換算為新臺
    幣，依指示由如附表所示之帳戶，以提領現金轉存或轉帳之
    方式，匯予黃為成、劉美玉、劉吉星、朱木長、蔣坤龍、林
    武英、賴淑娥、趙詩雅、劉秀綿、郭美菊、蘇順利、曾筠珊
    、陳明枝、江梅香、陳憲智、陳文增、葉智勇、賴楊碧玉等
    人之帳戶內，供中國大陸人民匯出資金款項至上開我國人民
    之金融帳戶內，並從中賺取匯差。總計上開期間內，利用附
    表所示之帳戶進、出匯兌之金額高達約新臺幣30,389,534元
    ，因認被告甲○○、乙○○2 人共同違反銀行法第29條第1
    項之規定，應依同法第125 條第1 項之規定處罰等語。
二、按案件由犯罪地或被告之住所、居所或所在地之法院管轄；
    無管轄權之案件，法院應諭知管轄錯誤之判決，並同時諭知
    移送於管轄法院，且得不經言詞辯論為之，刑事訴訟法第5
    條第1 項、第304 條、第307 條分別定有明文。又刑事訴訟
    法第5 條第1 項之土地管轄係以起訴時為準，即以案件繫屬
    法院之日為準，法院對此管轄有無之事項應依職權調查之，
    最高法院48年台上字第837 號判例、最高法院81年度台上字
    第876 號裁判意旨可資參照。
三、經查，本案被告甲○○已在臺北市居住多年，並於98年8 月
    5 日，將其戶籍住所由苗栗縣銅鑼鄉中平村12鄰中平157 號
    ，遷移至現住之臺北市○○區○○里○○鄰○○路○ 段319 號
    7 樓之1 ，此經被告甲○○供述明確（見本院卷第30頁），
    並有其個人基本資料查詢結果、全戶戶籍資料查詢結果各1
    紙在卷可稽（見本院卷第19、33頁）。另被告乙○○之住、
    居所，係在臺北市○○區○○路2 段299 之20號3 樓、4 樓
    ，除為檢察官起訴書所載（然起訴書誤載為同段299 之28號
    ），復有被告乙○○之入出境許可證影本附卷可查（見98偵
    56號卷第9-11頁）。又被告2 人於檢察官提起公訴繫屬本院
    時（即98年8 月18日），並未因案在苗栗監所受羈押或另案
    執行之事實，亦有臺灣高等法院被告前案紀錄表2 份在卷可
    參，是本案繫屬於本院之日，被告之住、居所或所在地均非
    在本院管轄區域，而係位在臺北市中正區甚明。再者，本案
    依起訴書之記載，被告2 人經營辦理國內外匯兌業務所用如
    附表所示之帳戶，其所屬之金融機構分別位在臺北縣、市，
    被告甲○○亦自陳均在如附表所示之金融機構進行提款、匯
    款（見本院卷第31頁），是本件被告2 人之犯罪地，亦均非
    在本院管轄區域。從而，本院對於本案既無管轄權，檢察官
    向本院提起公訴，揆諸上開說明，自有未合，爰不經言詞辯
    論，逕為諭知管轄錯誤之判決，並移送於有管轄權之臺灣臺
    北地方法院。
四、據上論斷，應依刑事訴訟法第304 條、第307 條，判決如主
    文。
中    華    民    國    98    年    9     月    29    日
                  刑事第三庭  審判長法  官  柳章峰
                                    法  官  許蓓雯
                                    法  官  顏苾涵
以上正本證明與原本無異。
如不服本判決應於收受判決後10日內向本院提出上訴書狀，並應
敘述具體理由。其未敘述上訴理由者，應於上訴期間屆滿後20日
內向本院補提理由書（均須按他造當事人之人數附繕本）「切勿
逕送上級法院」。
                                    書記官  盧俊良
中    華    民    國    98    年    9     月    29    日
附表：
┌──┬────┬────────────┬───────────┐
│編號│戶名    │金融機構名稱            │所開立金融機構帳號    │
├──┼────┼────────────┼───────────┤
│ 一 │甲○○  │第一銀行雙園分行（台北市│00000000000號         │
│    │        │中華路二段42號）        │                      │
├──┼────┼────────────┼───────────┤
│ 二 │甲○○  │中華郵政股份有限公司板橋│00000000000000號      │
│    │        │中正路郵局（台北縣板橋市│                      │
│    │        │中正路35號）            │                      │
├──┼────┼────────────┼───────────┤
│ 三 │乙○○  │中華郵政股份有限公司臺北│00000000000000號      │
│    │        │青年郵局（台北市萬華區國│                      │
│    │        │興路34、36、38號）      │                      │
└──┴────┴────────────┴───────────┘


司法院資訊處製作；財團法人民間司法改革基金會備份。
